臺灣桃園地方法院民事裁定　　　　　 99年度消債更字第119號
聲 請 人
即債務人　劉秀玲
上列聲請人因消費者債務清理事件聲請更生及保全處分，本院裁
定如下：
    主  文
更生及保全處分之聲請均駁回。
聲請費用由聲請人負擔。
    理  由
一、按債務人對於金融機構因消費借貸、自用住宅借款、信用卡
    或現金卡契約而負債務，在聲請更生或清算前，應提出債權
    人清冊，以書面向最大債權金融機構請求協商債務清償方案
    ，並表明共同協商之意旨。債務人與金融機構協商成立者，
    不得聲請更生或清算，但因不可歸責於己之事由，致履行顯
    有重大困難者，不在此限，消費者債務清理條例第151 條第
    1 項、第5 項定有明文。是債務清償方案成立後，固由債務
    人按其條件履行，惟需於其後發生情事變更，債務人於清償
    期間收入或收益不如預期，致該方案履行困難甚或履行不能
    ，因不可歸責於己，始能聲請更生或清算。此項規定旨在避
    免債務人任意毀諾已成立之協商，濫用更生或清算之裁判上
    債務清理程序，蓋以債務清償方案係經當事人行使程序選擇
    權所為之債務清理契約，債務人應受該成立之協議所拘束。
    債務人既已與金融機構協商成立，如認該協商方案履行有其
    他不適當情形，自仍應再循協商途徑謀求解決。另按聲請更
    生或清算不合程式或不備其他要件者，法院應以裁定駁回之
    ，但其情形可以補正者，法院應定期間先命補正，復為同條
    例第8 條所明定。準此，本件債務人聲請更生應符合上開要
    件，若不符合而無從補正者，本院自應駁回其聲請。
二、本件聲請意旨略以：聲請人於消費者債務清理條例施行前，
    曾於民國95年6 月14日依照中華民國銀行公會會員辦理消費
    金融案件無擔保債務協商機制與債權銀行就協商時確定之債
    務總金額新臺幣（下同）2,308,971 元協議成立清償方案，
    約定聲請人自95年7 月起，分120 期，於每月10日清償20,2
    28元，惟於協商成立後，聲請人因遭逢公司裁員及實施無薪
    休假，且聲請人於96年4 月生病，以致無力繼續履行原協商
    條件，因而於96年12月7 日毀諾，是聲請人有因非可歸責於
    己之事由，致履行有重大困難，且其無擔保或無優先權之債
    務總額未逾1,200 萬元，復未經法院裁定開始清算程序或宣
    告破產，爰依法聲請更生等語。
三、經查：
  (一)本件聲請人即債務人劉秀玲於消費者債務清理條例施行前之
    95年6 月14日，業就其積欠各金融機構之無擔保債務，利用
    金融主管機關協調成立之中華民國銀行公會會員辦理消費金
    融案件無擔保債務協商機制，與各債權銀行成立協商，約定
    自95年7 月10日起，分120 期，利率1%，每月以20,228元按
    各債權銀行債權金額比例清償債務，有消費金融案件無擔保
    債務協商申請書、協議書及無擔保債務還在卷可佐（見本院
    卷第106 、117 、118 、119 頁），則除聲請人有因不可歸
    責於己之事由致其履行債務顯有重大困難外，聲請人不得再
    依消費者債務清理條例聲請更生，先予敘明。
  (二)聲請人雖主張其因公司裁員及實施無薪休假，且聲請人亦於
    96年4 月間生病，以致無力繼續履行原協商條件云云。惟觀
    諸聲請人提出95、96、97年度綜合所得稅各類所得資料（見
    本院卷第27、28、100 頁），扣除聲請人所陳有關超翔股份
    有限公司之給付所得，均係其男友借用聲請人名義申報之薪
    資（見本院卷第79頁），而不應算入聲請人之所得收入總額
    外，聲請人於95至97年度每月平均工資約各為33,844元（40
    6,127 ÷12，小數點以下四捨五入）、33,720元（404,650
    ÷12）、35,063元（420,760 ÷12），與聲請人當時申請協
    商之初所切結之每月收入金額32,000元差異不大，有消費金
    融無擔保債務協商案件申請人財務資料表、收入證明切結書
    可參（見本卷卷第107 、113 頁），足見聲請人與各金融機
    構債權人達成上開還款協議前後，其每月收入並無明顯變動
    ，且聲請人自95年7 月起開始分期還款至96年12月毀諾為止
    ，共計繳納17期，益徵聲請人履行上開還款協議應無困難為
    是。至聲請人雖陳稱其遭公司裁員及實施無薪休假云云，但
    聲請人自94年9 月19日起受僱於艾克爾國際科技股份有限公
    司任職迄今，均於同一家公司工作，並無其所陳遭裁員之情
    事，此有聲請人之勞工保險被保險人投保資料可稽（見本院
    卷第24、25頁），又參以聲請人提出員工請假卡所示（見本
    院卷第98、99頁），聲請人遭公司強制實施無薪休假之時間
    為97年1 月間起，係發生於毀諾（96年12月7 日）之後，已
    難採認為聲請人有無法履行協商之正當事由。至聲請人固陳
    稱其於96年4 月生病乙情，固據提出長庚紀念醫院於96年4
    月13日出具之診斷證明書為憑（見本院卷第97頁），然其上
    僅記載診斷出聲請人疑似罹患「急性胰臟炎」病症，於96年
    4 月5 日住院治療後，並於同年月13日出院，後續僅需門診
    追蹤，並未記載聲請人有何不能工作之醫囑，且自該時起，
    聲請人仍可繼續工作及繳款至同年12月7 日始毀諾，顯見前
    述病症，應不足以使聲請人無法工作，以致影響其經濟生活
    。此外，聲請人並未再舉列出有其他不可歸責於己之原因事
    由供本院審酌，是聲請人既未無法舉證有何新生具體情節，
    可認其有何不可歸責於己致履行顯有重大困難之事由，則聲
    請人更生之聲請，自屬無據。
四、綜上所述，本件聲請人既曾參與債務協商程序，又核無不可
    歸責於己之事由，其向本院聲請更生，係屬聲請更生之要件
    不備，且該欠缺又屬無從補正，依首揭條文之意旨，自應駁
    回其更生之聲請。又聲請人更生之聲請既經駁回，則其保全
    處分之聲請亦已失所附麗，應併予駁回。
五、據上論結，本件聲請為無理由，爰依消費者債務清理條例第
    8 條、第15條，民事訴訟法第95條、第78條，裁定如主文。
中    華    民    國    100   年     6    月    24    日
                  民事第一庭    法  官  魏于傑
上為正本係照原本作成。
如對本裁定抗告須於裁定送達後10日內向本院提出抗告狀，並應
繳納抗告費新台幣1,000 元。
中    華    民    國   100    年    6     月    27    日
                                書記官  黃瓊儀